【裁判字號】    96,訴,1010
【裁判日期】    970311
【裁判案由】    清償債務
【裁判全文】
臺灣士林地方法院民事判決              96年度訴字第1010號
原      告  甲○○
訴訟代理人  賴志凱律師
複代理人    許卓敏律師
被      告  丙○○
訴訟代理人  陳建中律師
            袁震天律師
複代理人    高佩辰律師
上列當事人間請求清償債務事件，本院於97年2 月26日言詞辯論
終結，判決如下：
    主      文
被告應給付原告新臺幣陸佰萬元及自民國九十五年十一月七日起
至清償日止，按週年利率百分之五計算之利息。
訴訟費用新臺幣伍萬玖仟肆佰元由被告負擔。
本判決於原告以新臺幣貳佰萬元為被告供擔保後，得假執行。但
被告如以新臺幣陸佰萬元為原告預供擔保，得免為假執行。
    事實及理由
一、原告起訴主張：緣被告前為訴外人蔡雪鑾積欠原告新臺幣（
    下同）900 萬元債務之事宜，遂與原告商議和解，由被告擔
    任蔡雪鑾之連帶保證人，協議全部債務以600 萬元達成和解
    ，約定以民國（下同）95年11月6 日為清償期，並簽署協議
    書為據。詎清償期屆至後，被告及蔡雪鑾均未依約清償，且
    至臺北縣警察局海山分局（下稱海山分局）對原告提起重利
    、恐嚇等告訴，自原告身上扣留蔡雪鑾先前交付之中國信託
    商業銀行支票6 紙（下稱系爭支票）、商業本票5 紙、借據
    3 紙、房屋及土地所有權狀、汽車行照、勞力士手錶、印鑑
    證明等物品，並交付蔡雪鑾保管，方能自被告處取回系爭票
    據，而非因清償系爭債務完畢。爰依系爭協議書第3 條、民
    法第748 條、第273 條之規定，請求被告清償系爭債務等語
    。並聲明：(一)被告應給付原告600 萬元及自95年11月7 日起
    至清償日止，按年息5%計算利息。(二)訴訟費用由被告負擔。
    (三)原告願供擔保，請准宣告假執行。
二、被告則以：伊係代母親蔡雪鑾與原告協議，以600 萬元清償
    系爭債務，其按約定以現金購買600 萬元之臺灣銀行支票（
    下稱臺支支票）準備交付原告。惟因原告僅願交還系爭支票
    6 紙，不願交還系爭房地所有權權狀，而未完成交付。嗣因
    訴外人乙○○居間協商後，由乙○○持該紙臺支支票至銀行
    提領現金後，於95年11月10日在海山分局交付予原告，故被
    告實已依約清償完畢，原告方將系爭債權憑證及擔保物交還
    予伊。原告之債權既獲得滿足，自不得再向被告或其母蔡雪
    鑾請求清償等語置辯。並聲明：求為判決，駁回原告之訴及
    假執行之聲請，如受不利之判決，願供擔保免為假執行。
三、本件經兩造協議後簡化爭點如下：
  甲、兩造所不爭執之事項：
    (一)被告於95年11月4 日代理蔡雪鑾與原告簽訂協議書，約定
      由被告擔任蔡雪鑾之連帶保證人，協議書之內容詳如原證
      一（詳如本院卷第11至12頁）。
    (二)原告於95年12月25日寄發原證二臺北信維郵局第7666號存
      證信函（詳如本院卷第13至16頁）予被告。
    (三)原告於96年7 月2 日向本院聲請對被告核發支付命令，並
      經本院於96年7 月11日以96年度促字第20498 號支付命令
      核准在案。被告則於96年7 月26日對之提出異議。
    (四)系爭支票（詳如本院卷第63至68頁）正本，係由海山分局
      於95年11月10日交付蔡雪鑾。
    (五)本件法定遲延利息自95年11月7日起算。
  乙、兩造所爭執之事項：
      系爭600 萬元債務，被告是否已清償？
四、按當事人主張有利於己之事實者，就其事實有舉證之責任。
    民事訴訟法第277 條定有明文。又，請求履行債務之訴，原
    告就其所主張債權發生原因之事實，固有舉證之責任，若被
    告自認此項事實而主張該債權已因清償而消滅，則清償之事
    實，應由被告負舉證之責任，此觀民事訴訟法第277 條之規
    定自明。亦有最高法院28年上字第1920號判例意旨可資參照
    。經查：兩造就被告於95年11月4 日代理蔡雪鑾與原告簽訂
    協議書，並約定由被告擔任蔡雪鑾之連帶保證人，協議書之
    內容詳如原證一（詳如本院卷第11至12頁）一事，並不爭執
    。然被告辯稱：伊已依約清償被告600 萬元，原告方將系爭
    債權憑證及擔保物交還予伊等語，惟為原告所否認，則揆諸
    前揭法條及判例意旨說明，被告自應就清償一事，負舉證之
    責。查，證人戊○○雖於本院96年12月13日言詞辯論時結證
    稱：「我任職被告媽媽公司的會計人員，大約95年10月份左
    右，公司與原告有債務問題，後來就由被告與原告一起協商
    債務問題，協商中被告委託乙○○來處理，我最後有看到乙
    ○○在海山分局一樓外面騎樓下把一袋現金交付給原告，然
    後原告把支票交給乙○○，乙○○再把6 張支票點交給我」
    。然核與證人丁○○（即海山分局偵查佐）另於本院96年12
    月27日言詞辯論時亦結證稱：「因為在製作筆錄時，我們有
    從原告身上扣到這些物品（詳如臺灣板橋地方法院檢察署95
    年度偵字第26481 號卷第31至33頁），而原告也說這些物品
    是蔡雪鑾交給他的，所以我在訊問完3 人筆錄之後，才交還
    扣押物品給蔡雪鑾，而且我有跟原告說要發還扣押物品，原
    告沒有表示不同意見」。則證人證詞相互比對可知，被告之
    所以能取回系爭支票，究係原告主動返還？抑係警局交付，
    證人證詞即顯然不一，是以證人戊○○之證詞，是否可為有
    利被告之認定，即令人置疑。又證人戊○○復於同日結證稱
    ：「我到海山分局時看到原告及蔡雪鑾在作筆錄，然後我看
    到乙○○打斷原告作筆錄，然後乙○○與原告還有一位我不
    認識的人總共3 人在商談，交談後，原告繼續作筆錄，而我
    、乙○○及我不認識的人就到一樓」，核與證人丁○○之結
    證稱：「訊問筆錄均由我單獨完成，我接續訊問乙○○、蔡
    雪鑾，最後問原告。在訊問的過程沒有被打斷，都是一氣呵
    成。法官問證人：在你印象中訊問筆錄時這3 人有無共同協
    商解決問題？有無其他人加入？證人：我在4 樓製作筆錄，
    這3 人沒有共同協商過。沒有其他人加入。原告訴代問證人
    ：製作筆錄過程中你們有無讓這3 人與其他人接觸？證人：
    沒有其他人與這3 人接觸」。則再次比對證人證詞，原告於
    警訊時，有無被打斷其筆錄之製作？製作筆錄過程中3 人有
    無協商並與他人接觸？證人證詞亦顯不一，更令人質疑證人
    戊○○之證詞可信度。是以，被告雖抗辯其已清償該600 萬
    元之債務，惟揆諸上揭說明，自應舉證以實其說。然被告於
    抗辯事實並無確實證明方法，且證人戊○○之證詞亦不足為
    有利於被告之認定，復如上述，當然認其抗辯事實乃非真正
    ，而應為被告不利之裁判。是以原告起訴請求被告給付如主
    文第一項所示之部分，洵屬正當，應予准許。
五、從而，原告本於協議書之法律關係，請求被告給付如主文第
    1 項所示之款項及法定遲延利息，為有理由，應予准許，並
    依職權確定被告應負擔之訴訟費用額為59,400元。
六、兩造各陳明願供擔保，聲請宣告假執行及免為假執行，經核
    均無不合，爰各酌定相當擔保金額予以准許。至兩造其餘攻
    擊防禦方法，經核均無礙於本件之判斷，爰不一一贅述。
七、訴訟費用負擔之依據：民事訴訟法第78條、第87條第1 項。
中    華    民    國    97    年    3     月    11    日
                  民事第二庭  法  官  陳梅欽
以上正本證明與原本無異。
如對本判決上訴，應於判決送達後20日內向本院提出上訴狀。
中    華    民    國    97    年    3     月    14    日
                              書記官  高郁婷


司法院資訊處製作；財團法人民間司法改革基金會備份。
